【裁判字號】    97,交抗,835
【裁判日期】    971231
【裁判案由】    聲明異議
【裁判全文】
臺灣高等法院高雄分院刑事裁定         97年度交抗字第835號
抗 告 人 即
受 處 分 人    甲○○
上列抗告人因違反道路交通管理處罰條例聲明異議案件，不服臺
灣高雄地方法院中華民國97年11月28日裁定（97年度交聲字第21
65號），提起抗告，本院裁定如下：
    主  文
抗告駁回。
    理  由
一、本件抗告意旨略以：
    車主甲○○（駕駛車號YZ-9011）收到高雄地院交通事件裁
    定書，詳閱完畢。處罰事件，不服裁定。行政命令不得抵觸
    法律，再次向交通法庭說明如下：
    第一項：「微電腦紅燈測速照相設備」係配合路面埋設感應
    線圈啟動相機執行測照，再經儀器電腦判讀後予以採證照相
    。本人查交通法規無法律條文。請高雄市警察局交通警察大
    隊說明。第二項：左圖在道路交通標誌、標線、號誌設置規
    則，無法律條文。請問它屬於哪條法律規定。第三項：地院
    裁定書中，惟查，原處分機關並未舉發異議人有何闖紅燈之
    行為，且員警舉發之2 張照片，1 張紅燈照片，1 張綠燈照
    片。從而，本件異議人確有不遵守道路交通標線「停止線」
    之指示之違規行為。駕駛人車號YZ-9011 紅燈照片無「停止
    線」之指示之指示標示。本人不服處分機關用不高明照片，
    不雅「停止線」文字說明，在模糊焦點。製造道路交通管理
    處罰條例及道路交通標誌、標線號誌設置規則二則法律裁定
    罰鍰。提出嚴重抗議。第四項：行政命令不抵觸法律，法律
    不抵觸憲法，是保障每一個國民守法。第五項：駕駛人遵守
    交通法律，如有違法願接受法律罰鍰。但第一、二項不用法
    律條約來受罰，而用行政命令來約束駕駛人罰鍰，有點不妥
    云云。
二、本案經本院審理結果，第一審裁定書記載之事實、證據及理
    由均引用（如附件）。
三、按汽車駕駛人駕駛汽車有不遵守道路交通標誌、標線、號誌
    之指示者，處900 元以上1,800 元以下罰鍰，道路交通管理
    處罰條例第60條第2 項第3 款定有明文。「停止線用以指示
    行駛車輛停止之界限，車輛停止時，其前懸部分不得伸越該
    線。」、「車輛面對圓形紅燈表示禁止通行，不得超越停止
    線或進入路口。」，道路交通標誌標線號誌設置規則第170
    條第1 項、第206 條第1 項第5 款亦有明文。
四、經查：
（一）本件抗告人於上開時間駕駛車號YZ-9011 號自小客車，確
      於上開交岔路口圓形紅燈號誌亮起時，車身超越「停止線
      」，遭該路口之「微電腦闖紅燈測速照相設備」拍下行車
      狀況等情，有該路口「微電腦闖紅燈測速照相設備」拍攝
      照片2 張、舉發違反道路交通管理事件通知單及違反道路
      交通管理事件裁決書各1 份在卷可稽。抗告人雖以: 原處
      分機關並未舉發異議人有何闖紅燈之行為，且員警舉發之
      2 張照片，一張紅燈照片，一張綠燈照片。從而，本件異
      議人未有不遵守道路交通標線「停止線」之指示之違規行
      為云云。然查本件舉發之照片號誌燈顯示為紅燈之照片中
      ，抗告人之自小車停在內側快車道上，另同時亦有1 部車
      號ＺＲ－8619號白色自小客車則停在外側快車道及數部機
      車亦同時停在慢車道上之「停等線」前因而遮住視野，致
      照相設備未能攝得該路口之「停止線」，無法直接確認抗
      告人有超越停止線之行為；惟比較該車號ＺＲ－8619號白
      色自小客車與抗告人之自小客車兩車前方班馬線上之距離
      ，抗告人之自小客車與班馬線上之距離顯較車號ＺＲ－86
      19號白色自小客車為短（參原裁定卷8 頁後附第1 張照片
      ）。又上開「微電腦闖紅燈測速照相設備」，係配合路面
      埋設感應圈同時運作，於違規車輛駛壓過感應始能啟動拍
      攝照片，並以感應線圈間之距離，測得違規車輛當時所行
      駛之速率，再經儀器電腦判讀後予以採證照相。則若非本
      件抗告人有停車超越停止線之違規行為，斷無啟動感應式
      線圈照相裝置之可能。是抗告人上開抗告意旨，自非可採
      。從而，本件抗告人確有不遵守道路交通標線「停止線」
      之指示而越線停車之違規行為，堪以認定。
（二）又按舉發交通違規除以執行交通勤務之員察以目視方式舉
      發外，亦得以拍照之方式舉發。抗告人於案發當時停車超
      越「停止線」既經拍照舉發，且上開照相裝置品名為「中
      文微電腦闖紅燈及自動測速照相系統」，係於西元2001年
      由荷蘭製造，經原廠及當地商業公會檢驗合格後，復經我
      國駐荷蘭代表處簽證、我國法院所屬民間公證人認證後始
      輸入國內乙節，有高雄市政府警察局交通警察大隊97年11
      月7 日高市警交三字第0970031527號函及附件之原廠檢驗
      證明書、我國駐荷蘭代表處簽證章、法院所屬民間公證人
      認證章等在卷可憑（原裁定卷14至16頁）。又上開照相設
      備確經高雄市政府警察局交通警察大隊定期換底片及進行
      維護等情，亦有高雄市政府警察局交通警察大隊路口闖紅
      燈自動照相設備換裝底片、維護記錄表1 紙在卷可稽（原
      裁定卷17頁）。是抗告人抗告意旨又以：「微電腦紅燈測
      速照相設備」係配合路面埋設感應線圈啟動相機執行測照
      ，再經儀器電腦判讀後予以採證照相之設置並無交通法規
      之依據云云，則有誤會。另抗告人其餘之主張，均不足以
      影響本件抗告人交通違規之情節，自不再予審酌。
五、綜上所述，原裁定以原處分機關認抗告人有違反道路交通管
    理處罰條例第60條第2 項第3 款之規定，裁處抗告人罰鍰
    900 元，並依同條例第63條第1 項第1 款規定，記違規點數
    1 點，經核並無違誤，抗告人仍執前詞提起抗告，為無理由
    ，應予駁回。
六、據上論斷，應依道路交通處理辦法第26條、刑事訟訴法第41
    2 條裁定如主文。
中    華    民    國    97    年    12    月    31   日
                  刑事第八庭    審判長法  官   洪兆隆
                                      法  官   郭玫利
                                      法  官   李政庭
以上正本證明與原本無異。
不得再抗告。
中    華    民    國    97    年    12    月    31   日
                                      書記官   吳福連
附件：
臺灣高雄地方法院交通事件裁定        97年度交聲字第2165號
原處分機關  交通部公路總局高雄區監理所
異  議  人  甲○○  男  48歲（民國49年3月22日生）
上列受處分人因聲明異議案件，對於交通部公路總局高雄區監理
所於民國97年9 月15日所為之處分（原裁決書案號：高監自裁字
第裁80-BD0000000號）聲明異議，本院裁定如下：
    主  文
異議駁回。
    理  由
一、原處分機關係以：受處分人甲○○於民國（下同）97年7 月
    11日上午6 時46分許，駕駛車號YZ-9011 號自小客車，行經
    高雄市○○路○○道1 號高速公路西側便道口，於紅燈亮起
    後猶通過感應線圈，因而啟動相機拍照採證逕行舉發，爰依
    道路交通管理處罰條例第60條第2 項第3 款規定，裁處異議
    人罰鍰新臺幣（下同）900 元，並依同條例第63條第1 項第
    1 款規定，記違規點數1 點。
二、異議意旨略以：異議人即受處分甲○○於^97 年7 月11日上
    午6 時46分許，駕駛車號YZ-9011 號自小客車，行經高雄市
    ○○路與國道1 號高速公路西側便道口，見紅燈亮起即停車
    ，綠燈亮起時始駛往武營路，並無闖紅燈之意圖；且警方用
    以舉發行為之照片中，並未拍到停止線，何來紅燈時停車超
    越停止線之行為？又該路口感應式線圈照相裝置是否經過經
    濟部標準檢驗局檢定合格？該儀器是否老舊、故障？且感應
    式線圈照相裝置是否具有取締闖紅燈或超越停止線之功能？
    是該照相裝置之正確性及精準度俱令人懷疑。原處分機關所
    為處分顯有錯誤，異議人為此不服原裁處，爰提起本件異議
    ，請求撤銷原處分。
三、按汽車駕駛人駕駛汽車有不遵守道路交通標誌、標線、號誌
    之指示者，處900 元以上1,800 元以下罰鍰，道路交通管理
    處罰條例第60條第2 項第3 款定有明文。「停止線用以指示
    行駛車輛停止之界限，車輛停止時，其前懸部分不得伸越該
    線。」、「車輛面對圓形紅燈表示禁止通行，不得超越停止
    線或進入路口。」，道路交通標誌標線號誌設置規則第170
    條第1 項、第206 條第1 項第5 款亦有明文。
四、經查：
  (一)本件異議人於上開時間駕駛車號YZ-9011 號自小客車，確於
    上開交岔路口圓形紅燈號誌亮起時，車身超越停止線，遭該
    路口之「微電腦闖紅燈測速照相設備」拍下行車狀況等情，
    有該路口「微電腦闖紅燈測速照相設備」拍攝照片2 張、舉
    發違反道路交通管理事件通知單及違反道路交通管理事件裁
    決書各1 份在卷可稽。異議人雖辯稱其並無闖紅燈之意圖，
    且警方用以舉發違規行為之照片中，並未拍到停止線，何來
    停車超越停止線之行為云云。惟查，原處分機關並未舉發異
    議人有何闖紅燈之行為；且員警舉發之照片中，雖因異議人
    以外之其他汽、機車遮住視野，致照相設備未能攝得該路口
    之停止線，無法直接確認異議人有超越停止線之行為；惟上
    開「微電腦闖紅燈測速照相設備」，係配合路面埋設感應圈
    同時運作，於違規車輛駛壓過感應始能啟動拍攝照片，並以
    感應線圈間之距離，測得違規車輛當時所行駛之速率，再經
    儀器電腦判讀後予以採證照相。則若非本件異議人有停車超
    越停止線之違規行為，斷無啟動感應式線圈照相裝置之可能
    。是異議人上開所辯，尚不足採。從而，本件異議人確有不
    遵守道路交通標線「停止線」之指示之違規行為，堪以認定
    。
  (二)又上開照相裝置品名為「中文微電腦闖紅燈及自動測速照相
    系統」，係於西元2001年由荷蘭製造，經原廠及當地商業公
    會檢驗合格後，復經我國駐荷蘭代表處簽證、我國法院所屬
    民間公證人認證後始輸入國內乙節，有高雄市政府警察局交
    通警察大隊97年11月7 日高市警交三字第0970031527號函及
    附件之原廠檢驗證明書、我國駐荷蘭代表處簽證章、法院所
    屬民間公證人認證章等在卷可憑。又上開照相設備確經高雄
    市政府警察局交通警察大隊定期換底片及進行維護等情，亦
    有高雄市政府警察局交通警察大隊路口闖紅燈自動照相設備
    換裝底片、維護記錄表1 紙在卷可供稽核。是異議人所辯：
    該路口感應式線圈照相裝置未經過經濟部標準檢驗局檢定合
    格；該照相裝置已老舊、故障；且感應式線圈照相裝置不具
    有取締闖紅燈或超越停止線之功能云云，均不足採信。
  (三)綜上所述，異議人於上開時、地，駕駛自小客車，確有遇紅
    燈超越停止線之違規事實，則原處分機關引用道路交通管理
    處罰條例第60條第2 項第3 款之規定，裁處異議人罰鍰900
    元，並依同條例第63條第1 項第1 款規定，記違規點數1 點
    ，於法並無違誤，量罰亦甚妥適，應予維持。本件異議無理
    由，應予駁回。
據上論斷，應依道路交通管理處罰條例第87條第2 項、道路交通
案件處理辦法第19條，裁定如主文。
中    華    民    國    97    年    11    月    28    日
                  交通法庭   法  官  羅立德
以上正本證明與原本無異。
如不服本裁定，應於收受送達後5日內向本院提出抗告狀。
中    華    民    國    97    年    11    月    28    日
                             書記官  賴朱梅


司法院資訊處製作；財團法人民間司法改革基金會備份。
